【裁判字號】    99,交簡上,98
【裁判日期】    990713
【裁判案由】    過失傷害
【裁判全文】
臺灣板橋地方法院刑事判決            99年度交簡上字第98號
上  訴  人  乙○○
（即被告）
選任辯護人  蔡樹基律師（99年2月3日受任）
上列上訴人即被告因過失傷害案件，不服本院98年度交簡字第63
95號，中華民國99年1 月13日第1 審刑事簡易判決（聲請簡易判
決處刑書：臺灣板橋地方法院檢察署98年度偵字第28410 號），
提起上訴，管轄第2 審之本院合議庭，認應適用通常程序審理，
並自為第1 審之判決如下：
    主  文
原判決撤銷。
乙○○無罪。
    理  由
一、聲請簡易判決處刑意旨略以：被告乙○○於民國（下同）98
    年2 月13日14時許，騎乘腳踏車，沿臺北縣板橋市○○路17
    6 巷行駛，於同日14時30分許，行經臺北縣板橋市○○路17
    6 巷21號前交岔路口，本應注意車前狀況，並隨時採取必要
    之安全措施，以避免危險之發生，而依當時之情形，並無不
    能注意之情形，適有丁○○騎乘腳踏車由右側巷子欲左轉至
    臺北縣板橋市○○路176 巷因而行經該路口，乙○○竟疏未
    注意而與之擦撞，致丁○○人車倒地，受有頭部創傷、左臀
    挫傷、頭部及下背部多處挫傷之傷害，因認被告涉犯刑法第
    284 條第1 項過失傷害罪嫌等語。
二、按犯罪事實應依證據認定之，無證據不得認定犯罪事實，又
    不能證明被告犯罪者，應諭知無罪之判決，刑事訴訟法第15
    4 條第2 項、第301 條第1 項定有明文。次按認定犯罪事實
    所憑之證據，雖不以直接證據為限，間接證據亦包括在內；
    然無論直接或間接證據，其為訴訟上之證明，須於通常一般
    之人均不致於有所懷疑，而得確信其為真實之程度者，始得
    據為有罪之認定，倘其證明尚未達到此一程度，而有合理性
    懷疑之存在，無從為有罪之確信時，自應為被告無罪之判決
    ，況刑事訴訟法第161 條第1 項規定檢察官就被告犯罪事實
    ，應負舉證責任，並指出證明之方法，因此，檢察官對於起
    訴之犯罪事實，應負提出證據及說服之實質舉證責任，倘其
    所提出之證據，不足為被告有罪之積極證明，或其指出證明
    之方法，無從說服法院以形成被告有罪之心證，基於無罪推
    定之原則，自亦應為被告無罪之諭知（最高法院76年度台上
    字第4986號、92年度臺上字第128 號判例意旨參照）。
三、聲請簡易判決處刑意旨認被告涉犯過失傷害罪嫌，無非係以
    ：上開犯罪事實業據告訴人丁○○於偵查中指訴歷歷，並有
    道路交通事故現場圖、道路交通事故調查報告表、道路交通
    事故照片、亞東紀念醫院98年2 月13日出具之診斷證明書影
    本、中央健康保險局臺北第二聯合門診中心98年2 月13日診
    斷證明書各1 份在卷可稽。被告雖以前詞置辯，惟茍被告當
    時騎乘車速未過快，並注意車前狀況，觀諸當時天晴，並無
    不能注意之情事，被告理應能採取適當預防措施以避免上開
    事故之發生，是被告上開所辯，顯係卸責之詞，無足採信等
    為其主要論據。訊據被告固坦承曾於上揭時、地與告訴人發
    生事故，告訴人因而受有傷害等節，惟堅決否認有何過失傷
    害犯行，辯稱略以：我承認有車禍，其餘請辯護人回答；其
    所選任之辯護人則提出略以：車禍發生應是告訴人之過失，
    被告沒有過失，告訴人有受傷不爭執等為之提出辯護。
四、經查：
(一)、證人莊政裕（即前往處理之員警）於本院證述略以：「（98
    年2 月13日下午2 時30分許，你在板橋市○○路176 巷口是
    否處理一件車禍案件？）是；（當時情形為何？）我到的時
    候雙方車子都已經移開，沒有現場，所以我簡單照了相，丁○○已經上救護車到亞東醫院，我在現場沒有看到救護車及
    告訴人，當天晚上11時許，丁○○從亞東醫院看完病，我們
    勤務中心的同仁通知我到亞東醫院看她，因為她沒有錢繳醫
    藥費；（提示98年度偵字第28410 號卷第11-13 頁予證人閱
    覽；該道路交通事故現場圖是何時製作？）因為沒有現場，
    我問完被告筆錄約1 個月以後才畫的；（第12頁記載無人受
    傷，是否為事實？）當時丁○○有拿亞東醫院的驗傷單，我
    沒有處理過A2的車禍，所以我問她要不要送A3的鑑定，當時
    我有看到亞東醫院的傷單，當時我有沒有看到中央健保局的
    資料，我現在忘記了，但能夠確定有看到亞東醫院的資料；
    （你剛才說的A2、A3，什麼意思？）A2是人有受傷，A3是單
    純車子毀損，人沒有受傷；（所以本件是A2還是A3？）應該
    算A2；（你在現場圖及報告表為何記載A3？）當時我沒有處
    理的經驗，A2是交通隊過來，我當時是派出所警員；（最先
    到現場的人？）巡邏警網，哪一位警員我忘記了；（提示他
    字卷第11頁現場圖予證人閱覽；後埔國小在圖中哪個方向？
    ）後埔國小離現場很遠，應該在圖上左上方，但是很遠；（
    你看到告訴人時，她身上有無受傷？）沒有明顯的外傷，但
    她的確是從醫院處理回來，並且我有看到診斷證明書；（第
    13頁的談話紀錄表，記載的告訴人談話內容？）我是依照告
    訴人的談話內容記下來，但我記得我看到的診斷證明書是亞
    東醫院的；（提示他字卷第12頁予證人閱覽；調查報告表上
    之文字「息事案件：本件無人受傷，毀損輕微，當事人均願
    自行處理息事，請求警方免予處理」的前面，有一個方刮號
    ，該方刮號內並未打勾或打叉，係空白，請問什麼意思？）
    不是息事案件，故不予勾選；（為什麼雙方當事人會簽名？
    ）我們做完就請雙方簽名；（提示他字卷第16-18 頁予證人
    閱覽；該照片是你照的嗎？）是；（你什麼時候照的？）當
    天下午；（你照相前後，現場是否完全一樣？）我問現場的
    人到底有沒有障礙物，大家也沒有辦法確定車禍當時那台貨
    車有沒有在那，我比較晚到，我到的時候有貨車停在那邊，
    我照相時貨車已經開走，貨車就停在第16頁上方照片白白的
    地方；【（對證人莊政裕之證言有何意見？告以要旨）被告
    答：沒有意見，當時有貨車。】」等語（見本院99年6 月29
    日審理筆錄），由證人莊政裕證述固可獲悉告訴人有為受到
    傷害之情事，無疑。然是否因被告存有過失所以造成者，此
    部分之證述仍無足為被告不利之證述，已可確悉。
(二)、證人甲○○證述略以：「（乙○○你認不認識？）有見過，
    但不認識；（98年2 月13日下午2 時30分許，你人在哪裡？
    ）我在家門口外面抽菸，板橋市○○路176 巷21號；（你抽
    菸時有無看到什麼事情？）我看到被告與告訴人的腳踏車相
    撞，我事先有畫一張圖（庭呈，審判長提示予檢辯雙方閱覽
    後附卷），開庭之前在家裡畫的，我看到他們撞到，告訴人
    坐在地上，過來跟我說她尿失禁，我叫她等救護車、等警察
    ，撞擊的位置就是我圖上畫的位置，那邊停了1 部發財車，
    逆向停在路邊，所以常常發生車禍，1 個月2 、3 次，我們
    有反應過；告訴人的腳踏車提早左轉，所以撞在一起，那裡
    常常發生車禍；（你來法庭作證前，被告有無找你談過話？
    ）被告的媽媽來找我，問我有沒有看到事情發生的經過，請
    我到法院說句公道話，本來我拒絕，他媽媽一直拜託，後來
    我答應；（被告的媽媽有無告訴你車禍是如何發生？）她沒
    有告訴我車禍如何發生，她問我車禍如何發生，我告訴她就
    如同今天畫的圖這樣；（你認不認識被告的媽媽？）不認識
    ；‧‧（98年2 月12日下午2 時，你在做什麼事情？）我的
    菸癮很大，每天都會在外面抽菸，一天抽約兩包煙，下午時
    我都在家裡泡茶、運動、門口抽菸；（你從什麼時候開始注
    意到本件車禍？）就在我面前發生，車禍發生前我看到告訴
    人從巷子騎出來，兩車輕微碰到，被告的前車輪撞到告訴人
    車子的前輪，被告的車輪有變形，被告還打電話給他老闆，
    說車子壞掉不能上班；（你看到告訴人腳踏車上有帶什麼東
    西嗎？）2 、3 包塑膠袋裝的東西，前面、後面都有，裡面
    什麼東西，我沒有注意看，我想只是輕微車禍，告訴人坐在
    地上說她尿失禁；‧‧（當時雙方腳踏車車速各約多少？）
    都很慢，該巷子很小；（違規的發財車停放位置？審判長提
    示偵查卷第16頁照片，並告以要旨）就停在第16頁上方照片
    白色板子（23號）的位置，告訴人是從16頁下方的照片右邊
    往上騎左轉，我就在21號的門口；（依你所述，當時有停一
    台發財車，176 巷的巷道並不寬，所以告訴人如要直行176
    巷的話，必須繞過發財車外圍前進，請問告訴人到底是繞過
    發財車的外圍前進，還是從你剛才說的小岔路左轉？你到底
    有沒有看到？）沒有貼著發財車走，發財車佔了一半的路，
    告訴人還有一半的路可以走，我畫的圖是正確的，因為我親
    眼看到；（如果告訴人的車貼著發財車走的話，就會跟發財
    車發生碰撞，所以告訴人的腳踏車前進時，一定會跟發財車
    保持安全距離，在跟發財車保持安全距離的狀況下，你難道
    有看到告訴人到底是沿176 巷直行？還是從小巷道左轉？）
    告訴人從小巷道左轉，被告直走，發財車沒有動，被告的腳
    踏車前輪還扭曲；（提示偵查卷第16頁照片予證人閱覽；你
    說的小岔路，從照片上看起來，是不是176 巷前後寬度不一
    樣？靠近你家23號的176 巷比較窄，另外一邊的176 巷比較
    寬？）差一點點；（發財車的車尾停在什麼位置？）逆向、
    車尾靠近我家門口，但沒有擋到我家，離我家門口約120 公
    分左右；（你剛才提到雙方車速都很慢，為何輪胎會扭曲？
    ）我感覺被告騎車漫不經心，我也不會形容，告訴人提早左
    轉，腳踏車輪胎很小，撞到就扭曲，告訴人撞到就跌在地上
    。」等語（見本院99年6 月29日審理筆錄），是對照卷附照
    片（見他字卷第16頁），告訴人行進方向停有貨車，其騎乘
    無可能如其所繪之情（見他字卷第29頁，丁○○於本院審理
    時所繪行進方向），並無疑義，是如上證人甲○○之證述，
    可以獲悉者，為告訴人突然間左轉已經侵及被告行駛方向之
    路面，無公訴所指謂為注意車前義務之可能性存在，因難認
    為被告於本件事故存有何一過失情事。
(三)、證人丁○○證述略以：「（98年2 月13日下午2 時30分許，
    你有無騎腳踏車經過板橋市○○路176 巷前面？）有；（有
    無跟被告發生車禍？）我直行騎很慢，我有血崩、心臟病，
    有發生車禍，撞很大力撞到我，我昏下去還休克幾秒；（車
    禍怎麼發生？）我很清楚，我騎很慢，我要去當導護，我動
    作慢，所以提早出門，我騎176 巷右邊，已經轉彎直行了，
    被告搶我的車道，如果被告走右邊，就不會車禍了，我們是
    對撞；（你當時從哪邊出發？）從245 巷50弄出發，我要去
    後埔國小當導護，3 點50分要到，我通常會提早到；（依你
    所述，車禍發生時間約2 時30分許，離你當導護的時間還很
    充裕？）是；（你從245 巷50弄出發後怎麼走？）直行、有
    彎的地方就彎，有經過52弄；（提示他字卷第29頁予證人閱
    覽；這是你在檢察官面前畫的現場圖，請畫車禍發生前你轉
    彎的地方？）我從巷子彎出來左轉，在偵查卷第29頁畫出行
    進方向，審判長提示予檢辯雙方閱覽；（當時雙方車速？）
    被告車速很快，我騎很慢；（車禍發生碰撞時，你轉彎的動
    作已經完成了嗎？）我已經轉彎完成，是直行；（當時是不
    是有一部發財車停在交岔路口？）沒有，都很淨空，警車才
    進得來；（你當天有帶交通導護旗？）有，旗子可以伸縮，
    我縮短後放在腳踏車前面；（提示他字卷第3 頁予證人閱覽
    ；你跟檢察事務官講的話內容實不實在？）實在；（你跟檢
    察事務官說，我當時已經右轉，但你剛才跟法官說你是左轉
    ，你到底是左轉還是右轉？）我不曉得這算右轉還是左轉【
    手比左轉】；（同上卷第13頁，你跟警察講的話內容實不實
    在？）實在；（同上卷第23頁，你跟檢察官講的話內容實不
    實在？）實在；（同上卷第28頁，你跟檢察官講的話內容實
    不實在？）實在；（你當時到哪裡就醫？）我當時身上只有
    20元，我先到亞東醫院，但我之前97年欠亞東醫院醫藥費46
    0 元，我做完檢查、開完診斷書，亞東醫院就叫我走，我後
    來又到中央健保局檢查；（你的車子有沒有車損？）我的前
    輪歪掉，被告的車子沒有車損；（對剛才證人甲○○所言，
    你有何意見？）我沒有看到旁邊有人，我是跟警察說我尿失
    禁，我沒有跟現場的人說我尿失禁；（提示證人甲○○畫的
    現場圖予證人閱覽；對於證人甲○○畫的現場圖有何意見？
    提示並告以要旨）他畫的不對，我畫的才對。」等語（見本
    院99年6 月29日審理筆錄），因如上述，本件證人丁○○固
    然有因受致傷害，並無疑義；然就陳某所繪行進之圖形觀之
    ，其所騎乘腳踏車為直角騎乘行駛，出乎尋常，為不可採，
    且該處亦有停放一部車輛，亦阻其為直角方向之行駛，是顯
    然可知悉，陳某係左彎後未盡其注意義務，而侵入被告行駛
    方向之道路，因而發生互撞情形，因對照現場目擊之人所為
    如上證述，難認被告於本案事故之發生，有何應予以歸責之
    原因，已無疑問。
五、綜上所述，被告上開否認有何過失傷害犯行，尚非虛詞，足
    堪採信。是本件車禍事故，被告並無過失可言，本院復查無
    其他積極證據足以證明被告有過失傷害之犯行，不能證明被
    告確有檢察官所指之過失傷害犯行，自應為無罪之諭知。
六、末按地方法院簡易庭對被告為簡易判決處刑後，經提起上訴
    ，而地方法院合議庭認應為無罪判決之諭知者，依刑事訴訟
    法第455 條之1 第3 項準用第369 條第2 項規定意旨，應由
    該地方法院合議庭撤銷簡易庭之判決，改依第1 審通常程序
    審判（最高法院91年度臺非字第21號判決意旨參照）。從而
    ，本案既不能證明被告犯罪，原審遽為被告有罪之判決，容
    有違誤，上訴人即被告上訴意旨否認犯罪，為有理由，應由
    本院合議庭撤銷原判決，自為第1 審無罪之判決。
據上論斷，應依刑事訴訟法第455 條之1 第1 項、第3 項、第45
2 條、第369 條第1 項前段、第364 條、第301 條第1 項，判決
如主文。
本件由檢察官丙○○聲請簡易判決處刑，經檢察官黃佳權到庭執
行職務。
中    華    民    國    99    年    7     月    13    日
                  交通法庭審判長法  官  鄭水銓
                                法  官  謝梨敏
                                法  官  黎錦福
以上正本證明與原本無異。
如不服本判決，應於判決送達後10日內敘明上訴理由，向本院提
出上訴狀（應附繕本），上訴於臺灣高等法院。其未敘述上訴理
由者，應於上訴期間屆滿後20日內向本院補提理由書「切勿逕送
上級法院」。
                                書記官  蔡麗春
中    華    民    國    99    年    7     月    13    日

司法院資訊處製作；財團法人民間司法改革基金會備份。
